【裁判字號】    95,聲再,7
【裁判日期】    950914
【裁判案由】    聲請再審
【裁判全文】
臺灣臺東地方法院民事裁定               95年度聲再字第7號
再審聲請人  甲○○
再審相對人  行政院農業委員會林務局臺東林區管理處
法定代理人  田志城
上列當事人間請求確認土地經營權不存在事件，再審聲請人對於
本院中華民國95年6月14日95年度聲再字第6號確定裁定，聲請再
審，本院裁定如下：
    主  文
再審之聲請駁回。
再審聲請費用由再審聲請人負擔。
    理  由
一、按有適用法規顯有錯誤之情形者，得以再審之訴對於確定終
    局判決聲明不服，民事訴訟法第496條第1項第1款，固定有
    明文。復按再審之訴，顯無再審理由者，得不經言詞辯論，
    以判決駁回。裁定已經確定，而有第496條第1項之情形者，
    得準用本編之規定聲請再審，同法第502條第2項、第507條
    ，亦分別定有明文。本院民國95年6月14日95年度聲再字第6
    號民事裁定（以下簡稱95年度聲再字第6號確定裁定），係
    屬民事訴訟法第466條規定不得抗告第三審法院之事件，而
    再審聲請人係於95年6月19日收受上開裁定，有送達證書附
    在前開民事卷宗內可稽。嗣審聲請人於95年7月6日，具狀表
    明95年度聲再字第6號確定裁定，有適用法規顯有錯誤情形
    ，其雖於書狀內記載提起「再審之訴」等語。揆諸再審聲請
    人表示不服之對象，既為95年度聲再字第6號確定裁定，本
    院自仍應視其為再審之聲請，依聲請再審程序裁判（最高法
    院72年度台聲字第398號裁判要旨參照）。其次，依前說明
    ，再審聲請人本件再審之聲請，既未逾30日之不變期間，本
    院自應就其所聲請之再審予以審究，合先敘明。
二、再審聲請人主張略以：95年度聲再字第6號確定裁定理由二
    所示：「再審聲請人略以：系爭確定裁定漏未審酌真正地籍
    圖上，並無編號地籍48林班區之證據。」；理由三所示：「
    經查：本件再審聲請人主張系爭確定裁定漏未審酌真正地籍
    圖上，並無編號地籍48林班區之證據乙節。」，及裁定結論
    稱：「從而，本件再審聲請人一再以同一事由對確定裁定聲
    請再審。」等語，再審聲請人並無如此聲明。是95年度聲再
    字第6號確定裁定，乃係就當事人未聲明之事項而為裁定，
    違反民事訴訟法第388條：「除別有規定外，法院不得就當
    事人未聲明之事項而為判決。」，故該確定裁定有適用法規
    顯有錯誤之情形，為此，聲請再審等語。
三、經查：民事訴訟法第388條所謂：「除別有規定外，法院不
    得就當事人未聲明之事項而為判決。」，乃謂法院所得判決
    者，應以當事人聲明之範圍為限，對於當事人所未提出之事
    實，自不得斟酌之。如法院就未經當事人聲明之事項或所提
    出之事實為判決者，即屬訴外裁判（最高法院47年台上字第
    430號判例參照）。本件再審聲請人前係於95年6月8日具狀
    對於本院95年度聲再字第3號確定裁定表示聲明不服，此據
    本院調閱前揭民事卷宗查明屬實。其次，依前揭再審聲請人
    所具之書狀第2頁聲請再審理由業已載明：「依原判三，不
    外稱：『再審聲請人主張系爭確定裁定，漏未斟酌真正地籍
    圖上，並無編號地籍48林班區之證據，故有足以影響於判決
    之重要證據漏未斟酌云云』、『再審之意旨，均係主張真正
    地籍圖上，並無編號48林班區，再審相對人製作之基本圖內
    容不實，有足影響判決之重要證物漏未斟酌為由，而聲請再
    審。據此再審聲請人屢次聲請再審所據事由，並無不同。』
    、『再審聲請人以94年度再字第14號事件已提出並經審酌之
    證據，據為本件聲請再審請求之事由，顯係以同一事由對系
    爭確定裁定聲請再審，揆諸首揭，自非適法，應予駁回。』
    」等語，並於前揭文字次行記載：「依以上裁定所論據駁回
    之事由，明確是就足影響於判決之重要證物……」等語。是
    依前揭再審聲請人所述相互參研，其顯然就：本院95年度聲
    再字第3號確定裁定，究有無漏未審酌真正地籍圖上，並無
    編號地籍48林班區之證據，作為再審理由之一，應無疑義。
    故95年度聲再字第6號確定裁定理由二所示：「再審聲請人
    主張略以：系爭確定裁定漏未審酌真正地籍圖上，並無編號
    地籍48林班區之證據。」；理由三所示：「經查：本件再審
    聲請人主張系爭確定裁定漏未審酌真正地籍圖上，並無編號
    地籍48林班區之證據乙節。」等語，尚非就聲請人未提出之
    事實，而為審究，是核與民事訴訟法第388條規定不符。至
    於95年度聲再字第6號確定裁定理由三所謂：「從而，本件
    再審聲請人一再以同一事由對確定裁定聲請再審。」等語，
    乃係本院審酌再審聲請人聲請再審理由後，所為適法與否之
    論斷，核與前揭法文規定有間。從而，本件再審聲請人以95
    年度聲再字第6號確定裁定，有違反民事訴訟法第388條規定
    之情形，認符合同法第496條第1項第1款適用法規顯有錯誤
    者，聲請再審，揆之前揭說明，顯無理由，應予駁回。
四、依民事訴訟法第507條、第502條第2項、第95條、第78條，
    裁定如主文。
中    華    民    國    95    年    9     月    14    日
                  民事庭審判長法  官  王漢章
                              法  官  陳弘能
                              法  官  范乃中
以上正本係照原本作成。
本件不得抗告。
中    華    民    國    95    年    9     月    14    日
                              書記官  張夜明


司法院資訊處製作；財團法人民間司法改革基金會備份。
